臺灣雲林地方法院民事裁定
111年度消債清字第11號
聲  請  人
即  債務人  林素卿  
代  理  人  詹忠霖律師（法扶律師）
上列聲請人因消費者債務清理事件聲請清算，本院裁定如下：
    主  文
聲請人甲○○自民國一一一年五月三十一日十六時起開始清算程序
。
命司法事務官進行本件清算程序。
    理  由
一、按債務人不能清償債務或有不能清償之虞者，得依本條例所
    定更生或清算程序，清理其債務；債務人於法院裁定開始更
    生程序或許可和解或宣告破產前，得向法院聲請清算；債務
    人對於金融機構負債務者，在聲請更生或清算前，應向最大
    債權金融機構請求協商債務清償方案，或向其住、居所地之
    法院或鄉、鎮、市、區調解委員會聲請債務清理之調解；法
    院開始清算程序之裁定，應載明其年、月、日、時，並即時
    發生效力；法院裁定開始更生或清算程序後，得命司法事務
    官進行更生或清算程序，消費者債務清理條例（下稱消債條
    例）第3條、第80條前段、第151條第1項、第83條第1項、第
    16條第1項前段分別定有明文。
二、本件聲請意旨略以：聲請人因積欠無擔保債務，而有不能清
    償債務之情事，前曾以書面向鈞院聲請債務清理調解，嗣因
    調解不成立而終結，且聲請人未經法院裁定開始更生程序或
    宣告破產，爰請求裁定准予更生等語。
三、按消債條例所稱消費者，係指5年內未從事營業活動或從事
    平均每月營業額20萬元以下之小規模營業之自然人；債務人
    為公司或其他營利法人之負責人，無論是否受有薪資，均視
    為自己從事營業活動，其營業額依該公司或其他營利法人之
    營業額定之，消債條例第2條第1項、第2項及消債條例施行
    細則第3條第2項定有明文。本件聲請人陳報其現任職於雲林
    縣水林鄉瓊埔社區發展協會（下稱瓊埔社區發展協會），5
    年內未從事營業活動，並提出108、109年度綜合所得稅各類
    所得資料清單、全國財產稅總歸戶財產查詢清單、勞工保險
    被保險人投保資料表（明細）、收入切結書為佐證（見本院
    卷第35至39頁；本院111年度司消債調字第1號卷第37至38頁
    ，下稱調字卷）。本院參以聲請人勞工保險被保險人投保資
    料表，可知聲請人於聲請更生前，係投保在民間公司、職業
    工會、漁會，堪認聲請人係5年內未從事營業活動之自然人
    ，屬消債條例第2條所規定之消費者，而為消債條例適用之
    對象。
四、經查，聲請人前於民國110年12月30日向本院聲請消費者債
    務清理之調解，嗣因聲請人無力清償而調解不成立等情，有
    本院調解程序筆錄、調解不成立證明書附卷可按（見調字卷
    第229頁、第233頁），堪可採認。是以，本院應綜合聲請人
    之債務、收入、生活必要支出及財產狀況等情，衡酌聲請人
    平均月收入扣除每月生活必要支出後之餘額是否難以負擔債
    務金額，綜合評估聲請人目前全部收支及財產狀況是否有「
    不能清償債務或有不能清償之虞」之情形，說明如下：
㈠、聲請人之平均每月收入及財產狀況：
　　聲請人名下並無任何財產乙節，業據聲請人提出全國財產稅
    總歸戶財產查詢清單附卷可佐（見本院卷第33頁）。又聲請
    人陳稱其每月領有身障補助金3,772元及現任職於瓊埔社區
    發展協會擔任講師，平均每月收入19,500元等語，並提出收
    入切結書、在職證明、薪資明細表、水林鄉農會存摺等件為
    證（見本院卷第39頁、第221至225頁、第255至257頁）。經
    查，聲請人係自109年9月任職於瓊埔社區發展協會，而其於
    108、109年度之總收入分別為0元、86,000元，且109年度之
    扣繳單位名稱為瓊埔社區發展協會，有綜合所得稅各類所得
    資料清單在卷可佐（見本院卷第35至37頁）。次查，聲請人
    自110年11月至111年4月，每月薪資分為22,000元、22,000
    元、21,000元、15,000元、23,000元、19,000元，此有瓊埔
    社區發展協會111年5月10日函暨檢附之薪資清冊在卷可參（
    見本院卷第209至211頁）。是本院審酌上情，認應暫以每月
    收入24,000元，作為計算聲請人目前償債能力之基準。
㈡、每月必要支出狀況：
　  按債務人必要生活費用，以最近一年衛生福利部或直轄市政
    府所公告當地區每人每月最低生活費1.2倍定之。債務人聲
    請更生或清算時所提財產及收入狀況說明書，其表明每月必
    要支出之數額，與本條例第64條之2第1項、第2項規定之認
    定標準相符者，毋庸記載原因、種類及提出證明文件，消債
    條例第64條之2第1項、消債條例施行細則第21條之1第3項分
    別定有明文。並參以衛生福利部公告111年度臺灣省每人每
    月最低生活費14,230元之1.2倍即17,076元（計算式：14,23
    0元×1.2倍＝17,076元，元以下四捨五入），是聲請人主張其
    每月必要支出之費用依衛生福利部公布之111年最低生活費
    標準即17,076元，衡無浮濫虛報之情，應予准許。又聲請人
    主張與配偶共同扶養未成年之子女林○珍、林○昌，平均分擔
    扶養費用，每月實際支出扶養費分別為8,538元等語（見本
    院卷第222頁）。查聲請人之子女林○珍、林○昌現年分別為1
    2歲、11歲，名下無任何價值資產，於108、109年度所得均
    為0元，此有戶籍謄本、全國財產稅總歸戶財產查詢清單及1
    08年度、109年度綜合所得稅各類所得資料清單在卷可稽（
    見本院卷第19頁、第259至269頁），是聲請人之子女林○珍
    、林○昌現尚在就學階段，無獨立謀生能力及資產，自有受
    父母扶養之必要。再惟衡以一般情形，未成年人尚無需負擔
    屋租、交通、水電等相關費用，且必要支出較低，故其生活
    費用標準應較成年人為低，故認聲請人每月扶養費分擔額各
    以5,000元為適宜，是聲請人提列扶養費於各5,000元範圍內
    ，准予列計，逾此範圍則不予列計。
㈢、承上，以聲請人每月收入24,000元扣除每月必要生活費用及
    扶養費合計27,076元（計算式：17,076元＋5,000元＋5,000元
    ＝27,076元），已無餘額可供支配。參以聲請人現積欠無擔
    保或無優先權之債務總額，依據各債權人陳報之債權，合計
    為14,633,349元，可認無清償之可能。又聲請人陳報其保單
    價值準備金合計為50,790元等語（見本院卷第221頁），但
    衡其保單利率與價值，縱然將之變價亦無清償全部債務之可
    能，堪認聲請人已處於不能清償之客觀經濟狀態，而有藉助
    清算制度調整其與債權人間之權利義務關係而重建其經濟生
    活之必要，自應許聲請人得藉由清算程序清理債務。
五、從而，本件聲請人為一般消費者，並未從事營業活動，其有
    不能清償債務之情事，且未經法院裁定開始更生或許可和解
    或宣告破產，復查無消債條例第6條第3項、第8條或第82條
    第2項所定應駁回清算聲請之事由。是本件聲請人聲請清算
    ，應屬有據，爰裁定開始清算程序，並命司法事務官進行本
    件清算程序。
中　　華　　民　　國　　111 　年　　5 　　月　　31　　日
                  民事第一庭    法  官  吳福森

以上正本係照原本作成。
本裁定不得抗告。
中　　華　　民　　國　　111 　年　　5 　　月　　31　　日
                                書記官  程尹鈴